---
title: "Devoir Final 1"
author: "Pierre-Louis Marthe Aurore"
date: '2022-05-30'
output:
  word_document: default
---

```{r setup, include=FALSE}
knitr::opts_chunk$set(echo = TRUE)
```

# Introduction

Dans le cadre du cours informatique pour Science Sociales, il etait demander de realiser une projet sur Rmarkdawn, ensuite de l'executer sur word.

Pour commencer, nous devrions choisir trois variables de notre base de donne " Aggregat monetaire BRH". Ensuite, on va tester la stationarite de ces trois variables, ce qui revient a dire si ces variables sont dependant les uns aux autres sur un long periode. En d'autres mots, si la variables MEC augmente sur n periode , est-ce que la variable BMGOURDE ou BMDOLLARS augmentera au meme rythme sur cette meme periode.

Tout au long de ce travail, nous allons realiser des tests qui determineront une relation entre les trois variables. Voici la liste des package que nous auront a utiliser:

library(tidyverse)
library(readxl)
library(tseries)
library(lmtest)
library(dplyr)
library(ggplot2)
library(aTSA)
library(dataseries)


```{r, message=FALSE, warning=FALSE, echo=FALSE}
library(tidyverse)
library(readxl)
library(tseries)
library(lmtest)
library(dplyr)
library(ggplot2)
library(aTSA)
library(dataseries)

```

## Importation de donnees et Nettoyage du Dataframe

Nous allons importer les donnes du fichier de l'aggregat monetaire BRH,ensuite nous ferons le nettoyage du dataframe.

```{r,message=F, warning=FALSE, echo=FALSE }

url("https://www.brh.ht/wp-content/uploads/agregatsmon.xls")
setwd(file.path("/Applications/Devoir Marthe Manipulation"))
local<-file.path("Brh_Data.xls")
download.file("https://www.brh.ht/wp-content/uploads/agregatsmon.xls",local)
Brh_Data<-read_excel(local, skip = 2)


# changer le nom da la 1ere colonne en date
Brh_Data<-rename(Brh_Data, Date = ...1)

#Eliminer les colonnes et les lignes inutiles
Brh_Data<-Brh_Data[1:518, ]
Brh_Data<-Brh_Data[-c(1), ]
Brh_Data<-Brh_Data[,-c(5)]
Brh_Data<-Brh_Data[,-c(8)]
Brh_Data<-Brh_Data[,-c(9)]
Brh_Data<-Brh_Data[,-c(12)]
Brh_Data<-Brh_Data[,-c(16)]
Brh_Data<-Brh_Data[,-c(18)]
Brh_Data<-Brh_Data[,-c(19)]
Brh_Data<-Brh_Data[,-c(23)]
Brh_Data<-Brh_Data[,-c(27)]
Brh_Data<-Brh_Data[,-c(38)]
Brh_Data<-Brh_Data[,-c(46)]
Brh_Data<-Brh_Data[,-c(33)]

str(Brh_Data)
# conversion date en format numerique
Brh_Data$Date <- as.numeric(Brh_Data$Date)

# Conversion la colonne date en format correct, en prenant 30 decembre comme point de depart
Brh_Data$Date <- as.Date(Brh_Data$Date, 
                                 origin = "1899-12-30")

# Formattage des 17 dates manquantes
# Hint: taper les valeurs en observant le fichier excel 

Brh_Data$Date[309] <- "2004-07-01"
Brh_Data$Date[310] <- "2004-08-01"
Brh_Data$Date[311] <- "2004-09-01"
Brh_Data$Date[312] <- "2004-10-01"
Brh_Data$Date[313] <- "2004-11-01"
Brh_Data$Date[314] <- "2004-12-01"
Brh_Data$Date[315] <- "2005-01-01"
Brh_Data$Date[316] <- "2005-02-01"
Brh_Data$Date[317] <- "2005-03-01"
Brh_Data$Date[318] <- "2005-04-01"
Brh_Data$Date[319] <- "2005-05-01"
Brh_Data$Date[320] <- "2005-06-01"

Brh_Data$Date[360] <- "2008-10-01"
Brh_Data$Date[361] <- "2008-11-01"
Brh_Data$Date[362] <- "2008-12-01"
Brh_Data$Date[363] <- "2009-01-01"
Brh_Data$Date[364] <- "2009-02-01"

#Creer un objet comportant tous les colonnes de donnees du fichier de octobre 1990 a date
Brh_Data <- Brh_Data %>% 
  filter(Date >= "1990-10-01")

```

## Le choix des troix (3) variables

Dans le Dataframe Brh_data, on a pris les variables Masse monetaire en circulation,Base monetaire Gourde, et Base monetaire Dollars. J'ai due changer le nom de mes variables. Afin d'extraire les donnes de ces 3 variables dans le data frame, on utilise la fonction "Select".

```{r echo=FALSE, message=FALSE, warning=FALSE, paged.print=FALSE}
#CHoix des variables
Brh_variable<-Brh_Data%>%
  select("Date","MONNAIE EN CICULATION","BASE MONETAIRE...12","BASE MONETAIRE...13")


str(Brh_variable)

# convertir en donnee numeri
Brh_variable$`BASE MONETAIRE...12`<-as.numeric(Brh_variable$`BASE MONETAIRE...12`)
Brh_variable$`BASE MONETAIRE...13`<-as.numeric(Brh_variable$`BASE MONETAIRE...13`)
Brh_variable$`MONNAIE EN CICULATION`<- as.numeric(Brh_variable$`MONNAIE EN CICULATION`)


# changer le nom des colonnes
names(Brh_variable)<-c("Date","MEC","BMGourde", "BMDollars")



```

## Test

On a tester si les variables sont stationnaires et aussi fait le teste de causalite de Granger. En fonction de ce teste, nous avons fait une regression lineaire multiple de la variable MEC par rapport à BMGOURDE et BMDOLLARS.

```{r, message=F, warning=FALSE, echo=FALSE }
## Teste de stationarite pour les variables
ggplot(Brh_variable, aes(x = Date, y = BMGourde))+
  geom_line()+
  labs(title = " BASE MONETAIRE GOURDE",
       subtitle = "Periode: Octobre 1990 - Octobre 2021")

adf.test(Brh_variable$BMGourde)
```

```{r, message=F, warning=FALSE, echo=FALSE }
ggplot(Brh_variable, aes(x = Date, y = BMDollars))+
  geom_line()+
  labs(title = "BASE MONETAIRE DOLLARS",
       y = "BMDOLLARS",
       subtitle = "Periode: Octobre 1990 - Octobre 2021")

adf.test(Brh_variable$BMDollars)
```

```{r, message=F, warning=FALSE, echo=FALSE }
ggplot(Brh_variable, aes(x = Date, y =MEC))+
  geom_line()+
  labs(title = "MONNAIE EN CICULATION",
       y = "MEC",
       subtitle = "Periode: Octobre 1990 - Octobre 2021")



adf.test(Brh_variable$MEC)
```

```{r, message=F, warning=FALSE, echo=FALSE }
A <- diff(Brh_variable$BMGourde)
plot(A, ylab = "BMGOURDE")
adf.test(A)

```

```{r, message=F, warning=FALSE, echo=FALSE}

B <- diff(Brh_variable$BMDollars)
plot(B, ylab = "BMDOLLARS")
adf.test(B)

```

```{r, message=F, warning=FALSE, echo=FALSE }
C <- diff(Brh_variable$MEC)
plot(C, ylab = "MEC")
adf.test(C)
```

```{r, message=F, warning=FALSE, echo=FALSE }
# Test de la causalite de Granger
grangertest(MEC ~ BMGourde, data = Brh_variable, order = 1)
grangertest(MEC ~ BMDollars, data = Brh_variable, order = 2)

```

```{r, message=F, warning=FALSE, echo=FALSE}
# Regression lineaire sur la teste de la causalite de granger       
library(readr)
reg_brh_variable<-lm(MEC~BMGourde+BMDollars, data = Brh_variable)
summary(reg_brh_variable)



```

# Conclusion

En somme, nous avons fait l'analyse de ces 3 trois variables, a travers le test de stationnarite, le test de la causalite de Granger.

:
